臺灣高等法院刑事裁定
109年度抗字第1077號
抗  告  人  王麒凱





上列抗告人因聲請定其應執行刑案件，不服臺灣臺北地方法院中
華民國109年5月1日裁定（109年度聲字第893號），提起抗告，
本院裁定如下：
    主  文
原裁定撤銷。
王麒凱犯如附表所示各罪所處之刑，應執行有期徒刑伍年。 
    理  由
一、原裁定意旨略以：抗告人即受刑人王麒凱因犯如原裁定附表
    所示公共危險及詐欺等罪，經法院先後判處如該附表所示之
    刑，均分別確定在案。其中原裁定附表編號1為得易科罰金
    之罪，其餘為不得易科罰金之罪，茲抗告人請求檢察官將其
    不得易科罰金之罪，與得易科罰金之罪，聲請定應執行之刑
    ，審核後認聲請為正當，爰定抗告人應執行有期徒刑7年5月
    。
二、抗告意旨略以：抗告人所犯雖非同一性質之案件，然原審合
    併定執行刑之刑度，與殺人、強盜等重罪之科刑不遑多讓，
    並非公平，且原審裁定僅小幅減少3月之量刑，實屬過苛，
    相較於罪刑相當原則顯有未洽且與社會倫理所表達之法律感
    情相違背。抗告人懇求鈞長本著至公至正之心，就責任遞減
    限制加重、比例原則、罪刑相當、公平正義原則，惠賜抗告
    人一個公平之裁定，重定應執行刑，賜予最有利抗告人之裁
    定，給予抗告人悔過向善的機會等語。
三、按數罪併罰，分別宣告多數有期徒刑者，於各刑中之最長期
    以上，各刑合併之刑期以下，定其刑期，但不得逾三十年，
    刑法第51 條第5款定有明文。乃因刑罰之科處，應以行為人
    之責任為基礎，考量人之生命有限，刑罰對被告造成之痛苦
    程度，係以刑度增加而生加乘效果，而非等比方式增加，如
    以實質累加方式執行，刑責恐將偏重過苛，不符現代刑事政
    策及刑罰之社會功能，故透過定應執行刑程序，採限制加重
    原則，授權法官綜合斟酌被告犯罪行為之不法與罪責程度、
    各罪彼此間之關聯性（例如數罪犯罪時間、空間、各行為所
    侵害法益之專屬性或同一性、數罪對法益侵害之加重效應等
    ）、數罪所反應被告人格特性與傾向、對被告施以矯正之必
    要性等，妥適裁量最終具體應實現之刑罰，以符罪責相當之
    要求。再者，國家使用刑罰懲罰或矯治犯罪，必須考慮手段
    之效益，使用過度之刑罰，會使邊際效益遞減，未必能達到
    目的，卻造成犯罪管理之過度花費，這正是所謂刑罰經濟之
    思考（最高法院106年度台抗字第177號裁定參照）。
四、經查：
㈠、本件抗告人犯如原裁定附表所示之罪，經分別判刑，先後確
    定在案。原裁定附表編號2至32所示數罪，係在編號1裁判確
    定前所犯，有各該判決及本院被告前案紀錄表在卷可查。又
    原裁定附表編號2至23各罪之宣告刑，最長期之刑為有期徒
    刑1年6月，合併刑期為有期徒刑33年7月（內部界限為7年8
    月），原裁定於此範圍內，併考量附表編號1所示之罪，業
    經臺灣桃園地方法院定應執行刑為有期徒刑2月，乃酌定其
    應執行之刑為有期徒刑7年5月，固無違背定應執行刑之外部
    界限及內部界限。　　
㈡、惟衡酌本件抗告人所犯，除原裁定附表編號1所示之罪為公共
    危險罪外，其餘編號2至32所示之罪，均為罪質相同之加重
    詐欺罪，且觀諸編號2至32所示各罪之刑事判決，可知受刑
    人犯罪時間均集中在106年4月至106年5月間，其犯罪時間甚
    為密接，又係擔任車手角色，並非集團核心成員，參與程度
    不深，犯罪行為態樣、手段、動機相似，責任非難重複程度
    甚高，兼衡抗告人犯後坦承犯行，暨其於案發時年紀為25歲
    等節，於定應執行刑時，自可酌定較低之應執行刑，俾符罪
    刑相當原則，避免其刑度或有超過行為不法內涵之虞，而有
    違罪責相當性原則。
㈢、綜上各節，堪認原裁定疏未充分審酌抗告人所犯上開各罪之
    犯罪類型特性、侵害法益屬性、各罪之犯罪時間、數罪對法
    益侵害之加重效應、罪數所反映之抗告人人格特性與犯罪傾
    向、對抗告人施以矯正之必要性，暨其責任非難重複程度非
    低等因素，就如原裁定附表編號1至32所示之罪，定應執行
    刑為有期徒刑7年5月，難謂已充分考量抗告人從其所犯數罪
    反映之人格特性及刑事政策之目的，致有罪刑不相當之情。
    抗告意旨所指，尚非全無理由，自應由本院將原裁定予以撤
    銷。
㈣、為免發回原審法院重新裁定，徒增司法資源之浪費，爰由本
    院自為裁定，經考量抗告人所犯數罪之罪質、犯罪時間之間
    隔、非難程度之異同，暨上揭犯罪反應出之人格特性、部分
    罪刑先前已定之執行刑，並權衡抗告人行為責任與整體刑法
    目的及相關刑事政策等因素，酌定其應執行刑如主文第2項
    所示。
據上論斷，依刑事訴訟法第413條、第477條第1項，刑法第50條
第2項、第53條、第51條第5款，裁定如主文。
中　　華　　民　　國　　109 　年　　7 　　月　　21　　日
     　　　　　　 刑事第十六庭  審判長法　官  葉騰瑞
                                      法　官  莊明彰
                                      法　官  廖紋妤
以上正本證明與原本無異。      
如不服本裁定，應於收受送達後5日內向本院提出抗告狀。
                                      書記官  江珮菱
中　　華　　民　　國　　109 　年　　7 　　月　　22　　日